臺灣基隆地方法院刑事判決　　　　　　　 95年度易字第573號
公　訴　人　臺灣基隆地方法院檢察署檢察官
被　　　告　丙○○
　　　　　　　　　　（另案在臺灣基隆監獄受刑中）
　　　　　　乙○○
上列被告因贓物等案件，經檢察官聲請簡易判決處刑（95年度偵
字第3940號），本院基隆簡易庭認為有刑事訴訟法第451條之1第
4項但書之情形，改由本院合議庭依通常程序審理，判決如下：
    主  文
丙○○共同竊盜，累犯，處有期徒刑肆月，如易科罰金以新臺幣
壹仟元折算壹日。
乙○○無罪。
    事  實
一、丙○○前因違反毒品危害防制條例案件，經本院判處有期徒
    刑7月確定，於民國91年12月8日縮刑期滿執行完畢。詎其猶
    不思悔改，於95年8月3日上午11時30分許，在臺北縣建基新
    村1號旁戊○○經營之「凱吉土石有限公司」，見該公司所
    有之鐵質鋼骨4支置於公司工廠旁之廠區空地無人看管，認
    有機可趁，乃動手竊取該4支鐵質鋼骨，惟因該4支鐵質鋼骨
    總重達530公斤，其己力無法竊取，遂以回收廢鐵名義聯絡
    回收業者乙○○到場搬運，而乙○○駕駛車牌號碼479-RA之
    自用大貨車於同日中午12時許到場後，經丙○○告知，已知
    該4支鐵質鋼骨並非丙○○所有之物，且依現場客觀情狀及
    該4支鐵質鋼骨外觀完整等情，亦知該4支鐵質鋼骨並非遭人
    棄置之廢鐵，惟為圖得轉售鋼骨之利益，竟與丙○○基於共
    同意圖為自己不法所有之犯意聯絡，經丙○○之指示，以上
    開自用大貨車上之鐵夾將該4支鐵質鋼骨吊至車上而共同竊
    取之，得手後與丙○○一同返回其經營之全買行資源回收公
    司過磅，並給與丙○○新臺幣（下同）3,000元之代價後，
    另將該4支鐵質鋼骨轉售，從中獲利約900元。丙○○與乙○○行竊過程中，為戊○○之友人甲○○發覺告知戊○○，戊○○乃報警處理，而循線查獲上情。
二、案經臺北縣政府警察局瑞芳分局報告臺灣基隆地方法院檢察
    署檢察官偵查起訴。
    理  由
壹、證據能力方面
一、按被告以外之人於偵查中向檢察官所為之陳述，除顯有不可
    信之情況者外，得為證據，刑事訴訟法第159條之1第2項定
    有明文。查證人即同案被告丙○○（其就被告乙○○而言，
    係屬於證人之地位）於偵查時之證述，係經檢察官告以具結
    之意義及偽證之處罰後，朗讀結文及簽名具結，且筆錄內容
    亦經證人丙○○核閱無訛後簽名，有偵訊筆錄及證人結文在
    卷可參，可見證人丙○○於偵查所為之陳述係出於自由意志
    ，並未受到外力干擾，具有任意性及可信性，依刑事訴訟法
    第159條之1第2項規定，自有證據能力。
二、又按被告以外之人於審判外之陳述，雖不符刑事訴訟法第15
    9條之1至第159條之4之規定，而經當事人於審判程序同意作
    為證據，法院審酌該言詞陳述或書面陳述作成時之情況，認
    為適當者，亦得為證據；當事人、代理人或辯護人於法院調
    查證據時，知有第159條第1項不得為證據之情形，而未於言
    詞辯論終結前聲明異議者，視為有前項之同意，同法第159
    條之5復有明定。查被害人戊○○及同案被告丙○○、乙○○於警詢之陳述，固屬被告以外之人於審判外之陳述（共同
    被告之陳述就其餘被告而言，係屬證人地位），惟被告2人
    在本院準備程序時均未爭執其證據能力，且嗣於審判期日調
    查證據時，亦未就該等證據之證據能力聲明異議，本院審酌
    該等言詞陳述作成之情況，並無不適當之情形，依刑事訴訟
    法第159條之5之規定，自得作為本案之證據。
貳、實體方面
一、有罪部分
  (一)訊據被告丙○○固坦承於前揭時、地，未經凱吉土石有限公
    司同意，聯絡乙○○到場將置於該公司廠區空地上之上開鐵
    質鋼骨4支吊走，並獲得3,000元之利益等情不諱，惟辯稱：
    其並未竊取該4支鐵質鋼骨，案發當天係看見一位80幾歲老
    先生在現場抱不動鋼骨，其就幫他搬，再叫收廢鐵的人來收
    ，乙○○來收廢鐵時，該名老先生有在現場；又其不知該等
    鋼骨係何人所有，以為係沒人要的廢鐵云云。經查：
  1.被告丙○○於前揭時、地，未經凱吉土石有限公司同意，聯
    絡乙○○到場將置於該公司廠區空地上之鐵質鋼骨4支吊走
    ，被告丙○○因而獲利3,000元等情，迭據被告丙○○於警
    詢、偵查、本院基隆簡易庭訊問、本院準備程序及審理時供
    承不諱，核與被害人即證人戊○○於警詢及本院訊問時證述
    其公司所有之鐵質鋼骨4支被竊情節相符（見偵查卷第6至7
    頁、本院95年12月11日訊問筆錄），且同案被告即證人乙○○於警詢及本院簡易庭訊問時亦證稱：被告丙○○係於95年
    8 月3日上午11時30分許以電話聯絡其到瑞芳鎮建基新村凱
    吉土石公司載運上述鐵質鋼骨4支，其到場後有以貨車上之
    鐵夾將該4支鋼骨夾至車上載走，事後並給與被告丙○○3,0
    00元，其再轉售獲利900元等語（見偵查卷第11至12頁、本
    院95年11月20日訊問筆錄），復有現場及贓物照片20張、被
    告丙○○於案發當日以電話聯絡乙○○之來電顯示畫面照片
    2張、贓物認領保管單及地磅紀錄單各1紙在卷可稽（見偵查
    卷第26至30頁及本院基簡卷），堪認被告丙○○此部分之自
    白與事實相符。
  2.被告丙○○雖以前詞置辯，惟查：
  (1)被告丙○○於警詢、偵訊時從未提及其係幫忙一名老先生搬
    運上述4支鐵質鋼骨之事，並於偵訊時供稱：其之前有看過
    很多人去那裡偷拿鋼骨，想說其是在地人，所以也去拿等語
    （見偵查卷第55頁），故其嗣於本院辯稱係幫忙一名老先生
    搬運上述4支鋼骨，已不足採。又同案被告乙○○於95年8月
    3 日中午12時到達建基新村凱吉土石公司時，現場並未見到
    被告丙○○所指之80幾歲老先生，當時只有乙○○與被告丙○○在場，且僅被告丙○○搭乙○○貨車一同至乙○○經營
    工廠秤重，並由乙○○支付被告丙○○3,000元等情，業據
    同案被告即證人乙○○於警詢及本院基隆簡易庭訊問時證述
    甚詳（見偵查卷第11頁、本院95年11月20日訊問筆錄），被
    告丙○○於警詢時亦供稱：乙○○有給其3,000元現金，已
    經花用殆盡等語（見偵查卷第19頁），則倘被告丙○○係幫
    忙老先生搬運鋼骨，何以該老先生於乙○○到場時並未在場
    ，且未分配任何利益？由此益見被告丙○○辯稱其係看見一
    位80幾歲老先生在現場抱不動鋼骨，就幫他搬，再叫收廢鐵
    的人來收云云，乃臨訟杜撰之詞，不足採信。
  (2)又本件遭竊地點係一搗礦廠區，上述4支鐵質鋼骨係置於搗
    礦廠輸送機架旁邊，並未鄰近馬路，車輛必需要經由廠區地
    ○○○○道進入，業經證人戊○○於本院基隆簡易庭訊問時
    證述明確（見本院95年12月11日訊問筆錄），並有其當庭繪
    製之現場圖及現場照片20張在卷可稽，故該搗礦廠雖在停業
    中，然依現場客觀情狀、上述4支鐵質鋼骨擺放之位置及該
    等鋼骨外形完整，尚無不堪用情事（見偵查卷第29頁所附贓
    物照片）等綜合以觀，該4支鐵質鋼骨顯屬該搗礦廠之經營
    者所有，並非遭人棄置之廢鐵甚明。況被告丙○○家住臺北
    縣瑞芳鎮建基新村11號，距離該搗礦廠之所在地址臺北縣建
    基新村1號甚近，對該搗礦廠之物品係他人所有之物，自知
    之甚稔，且其尚知該等鐵質鋼骨具有可變賣予回收業者之價
    值，故其辯稱主觀上以為該等鐵質鋼骨係無主廢物，自屬卸
    責之詞，不足採信，其係意圖為自己不法所有，而竊取上述
    4支鐵質鋼骨，應堪認定。
  3.按共同正犯之意思聯絡，不限於事前有協議，即僅於行為當
    時有共同犯意之聯絡亦屬之，又行為之分擔，亦不以每一階
    段均經參與為必要（最高法院70年度臺上字第7049號判決意
    旨參照）。亦即共同犯意並非限於自始存在，倘係在正犯行
    為中途加入而共同形成者，亦成立共同正犯，此即學理上所
    稱「相繼（相續、繼續）共同正犯」。查上述4支鐵質鋼骨
    係置於搗礦廠輸送架旁邊，並未排列整齊，業據證人戊○○
    於本院基隆簡易庭訊問時證述甚詳（見本院95年12月11日訊
    問筆錄），且被告丙○○於本院基隆簡易庭訊問時供稱：證
    人戊○○所講4支鋼骨置放之範圍沒有錯，其係因拖不動上
    述4支鋼骨，所以聯絡乙○○前往現場載運等語（見同上訊
    問筆錄），同案被告乙○○於本院基隆簡易庭訊問時亦供承
    ：其到現場時4支鋼骨是放在證人戊○○所述置放場前面範
    圍，1支是在水溝，1支在水溝旁邊，另外2支是分散在不同
    地方，其就分別將該4支鋼骨吊起等語（見同上訊問筆錄）
    ，顯見該4支鐵質鋼骨在同案被告乙○○到達現場並將之吊
    至貨車置放前，尚未置於被告丙○○之實力支配範圍下（即
    被告丙○○之竊盜行為尚未完成）至明。又被告丙○○於乙○○至現場載運時，並未告知該4支鐵質鋼骨之所有權歸屬
    ，而係告知乙○○該4支鐵質鋼骨非其所有乙節，復據被告
    丙○○供述及以乙○○證人身分證述在卷（見本院95年11月
    20日訊問筆錄），故被告丙○○雖以收廢鐵名義聯絡乙○○
    到場，然乙○○到場後，在明知該4支鋼骨非被告丙○○所
    有，且該4支鐵質鋼骨並未置於丙○○實力支配（即被告丙○○之竊盜行為尚未完成）之情況下，為圖轉售鋼骨之利益
    ，猶在被告丙○○之要求下將該4支鋼骨吊至貨車上，其自
    屬事中加入被告丙○○之竊盜行為，應與被告丙○○成立共
    同正犯。
  4.綜上所述，本案事證明確，被告丙○○犯行堪以認定，應依
    法論科。
  (二)核被告丙○○所為，係犯刑法第320條第1項之竊盜罪。其與
    乙○○就本案竊盜犯行有犯意聯絡及行為分擔，應論以共同
    正犯。又被告丙○○曾受前揭事實欄所載有期徒刑之執行完
    畢，有臺灣高等法院被告前案紀錄表在卷可按，其受有期徒
    刑之執行完畢後5年內，再故意為本件有期徒刑以上之罪，
    為累犯，應依刑法第47條第1 項規定加重其刑。爰審酌被告
    前有賭博、施用毒品、槍砲及贓物之前科（見臺灣高等法院
    被告前案紀錄表），素行不佳，且年輕力壯，不思以己力賺
    取金錢花用，而竊取他人所有之鋼骨變賣，所為已侵害被害
    人之財產法益，並審酌其竊取鋼骨之價值非鉅，所得利益僅
    3, 000元，暨其犯後供詞反覆，未坦承全部犯行之態度等一
    切情狀，量處如主文第一項所示之刑，並諭知易科罰金之折
    算標準，以示懲儆。
二、無罪部分
  (一)公訴意旨另以：被告乙○○明知上述4支鐵質鋼骨係被告丙○○竊盜所得之贓物，竟基於故買贓物之犯意，以3,000元
    之價格向丙○○收購該4支鋼骨，因認被告乙○○涉犯刑法
    第349條第2項之故買贓物罪嫌。
  (二)按犯罪事實應依證據認定之，無證據不得推定其犯罪事實，
    又不能證明被告犯罪者，應諭知無罪之判決，刑事訴訟法第
    154條第2項、第301條第1項分別定有明文。又法院不得就未
    經起訴之犯罪審判；而諭知科刑之判決，得變更檢察官所應
    適用之法條者，亦應以起訴之犯罪事實為限，刑事訴訟法第
    268條、第300條分別定有明文。而竊盜罪，係以行為人意圖
    為自己不法之所有而竊取他人之動產為成立要件，故買贓物
    罪則以行為人明知為贓物而有償取得贓物之所有權始足成立
    ，二者構成要件迥異，社會基本之事實並非同一，故檢察官
    起訴故買贓物，法院審理結果為竊盜，自無從變更起訴法條
    而為竊盜之有罪判決。
  (三)查本件被告乙○○係與被告丙○○共同竊盜，而非故買贓物
    乙節，已認定如前述，故公訴人認被告乙○○係犯刑法第34
    9條第2項之故買贓物罪，自有未洽，惟因竊盜與故買贓物之
    基本事實不同，本院無從變更起訴法條為竊盜之有罪判決，
    而被告乙○○既不成立故買贓物罪，依前揭說明，就其被訴
    故買贓物罪部分，本院自應諭知無罪之判決。至被告乙○○
    涉犯竊盜罪部分，則應由檢察官另行訴追，併此敘明。
據上論斷，應依刑事訴訟法第452條、第299條第1項前段、第301
條第1項，刑法第28條、第320條第1項、第47條第1項、第41條第
1項前段，刑法施行法第1條之1，判決如主文。
本案經檢察官丁○○到庭執行職務。
中　　華　　民　　國　　96　　年　　2 　　月　　15　　日
                  刑事第四庭審判長法  官  鄭景文
                                  法  官  曾雨明
                                  法  官  王美婷
以上正本證明與原本無異。
如不服本判決應於收受本判決後10日內向本院提出上訴書狀，其
未敘述上訴理由者，並得於提起上訴後10日內向本院補提理由書
狀（均須按他造當事人之人數附繕本。）「切勿逕送上級法院」
中　　華　　民　　國　　96　　年　　2 　　月　　15　　日
                                  書記官  劉珍珍
附錄本案論罪科刑法條：
中華民國刑法第320條第1項
意圖為自己或第三人不法之所有，而竊取他人之動產者，為竊盜
罪，處 5 年以下有期徒刑、拘役或 5 百元以下罰金。
